最高法院刑事判決　　　　　　　　　　　　　　　九十三年度台上字第四一九七號
　　上　訴　人　甲○○
　　　　　　　　　　　　四樓
　　　　　　　　乙○○
右上訴人等因妨害自由案件，不服台灣高等法院中華民國九十年九月二十七日第二審
判決（九十年度上訴字第二八五一號，起訴案號：台灣板橋地方法院檢察署八十九年
度偵字第三０二七號），提起上訴，本院判決如左：
    主  文
原判決關於甲○○、乙○○部分撤銷，發回台灣高等法院。
    理  由
本件原判決認定上訴人乙○○原受僱於林黃秀宜從事宰雞工作，嗣因林黃秀宜積欠乙
○○工資新台幣（以下同）十五萬元，乙○○向林黃秀宜催討，林黃秀宜乃向乙○○
表示，江文棋積欠其三十六萬餘元貨款，如願代為催討，即可清償積欠之工資，林黃
秀宜並出具讓渡委託書一紙給乙○○，乙○○為催討此筆債務，竟與上訴人甲○○、
黃國桐、余秋林、林宗正及另一年籍不詳之成年男子共同基於妨害自由之概括犯意聯
絡，由乙○○於民國八十九年一月二十九日上午打電話給黃國桐，囑黃國桐夥同甲○
○（曾於八十六年間因違反麻醉藥品管理條例案件，經台灣板橋地方法院以八十六年
度易字第一一二八號判決判處有期徒刑六月，復經原審法院以八十六年度上易字第三
五五九號判決駁回上訴確定，而於八十七年六月二十九日縮刑期滿執行完畢）、余秋
林、林宗正（後二人由第一審法院另結）及姓名年籍不詳之成年男子一人，於八十九
年一月二十九日上午八時許，前往江文棋位於台北縣樹林市三興一巷二號三樓住處催
討債務，在該址適遇江文棋之子江慶宏返家，黃國桐、甲○○、余秋林、林宗正及該
名姓名年籍不詳之成年男子竟共同基於妨害自由之犯意聯絡，命江慶宏打電話通知江
文棋即刻返家，並留置在上開江文棋住處內，江慶宏表示欲離家上班，惟遭黃國桐等
人制止，並限制江慶宏在江文棋返家前不得離開，以非法方法剝奪江慶宏之行動自由
，待當日約上午十時三十分，江文棋返家後，江慶宏始行離去，乙○○亦隨後於同日
下午四時許，趕至上址江文棋住處，向江文棋取得江文棋所籌得之新台幣（以下同）
七萬元。嗣於同年二月三日晚上八時許，因江文棋於前次（即八十九年一月二十九日
）允諾於二月三日還錢，乙○○遂再打電話給黃國桐，要渠等先至江文棋家，伊隨後
就到，當天晚上九時十分許，黃國桐、甲○○、余秋林及林宗正等人依乙○○之指示
，復前往上開江文棋住處欲索取剩餘債務，適遇江慶宏正欲外出，黃國桐等人復承繼
前開妨害自由之犯意聯絡即要求江慶宏帶其上樓，惟遭江慶宏拒絕，余秋林出言嚇稱
「你很久沒被人打了」，致江慶宏心生畏懼而帶黃國桐等人上樓，黃國桐等人上樓進
入上開住處內即又要求江慶宏打電話通知江文棋立刻返家，並稱待江文棋返家後始准
離開，而以非法方法剝奪江慶宏之行動自由，直至江文棋於當日晚上十時返家，江慶
宏始行離去。嗣經江文棋報警而在上址查獲黃國桐、甲○○、余秋林、林宗正等四人
等情，因而撤銷第一審關於甲○○、乙○○部分之判決，改判論處其二人共同連續以
非法方法，剝奪人之行動自由罪刑（甲○○為累犯），固非無見。
惟查犯罪事實應依證據認定之，無證據不得認定犯罪事實，刑事訴訟法第一百五十四
條第二項定有明文。原判決依憑被害人江慶宏於偵審中之指證、同案被告黃國桐、余
秋林、林宗正於警訊或偵查中之供述及乙○○於警訊及於一審之供述，認定上訴人乙
○○有指使上訴人甲○○及黃國桐、余秋林、林宗正等人剝奪江慶宏行動自由之事實
，然依原判決理由所引用被害人江慶宏於偵審中之指證證詞，似僅足以證明甲○○、
黃國桐、林宗正、余秋林及另一不詳姓名男子有非法剝奪被害人行動自由之事實，所
引用同案被告黃國桐、余秋林、林宗正於警訊或檢察官偵查中之供述，似僅足以證明
乙○○有囑伊等到江文棋（即江慶宏之父）住宅向江文棋催討債務之事實，所引用乙
○○於警訊及一審之供述，亦僅足以證明乙○○有託黃國桐先代為尋找江文棋住處，
嗣後乙○○本人至該住處時，江文棋即歸還債款之事實。究竟乙○○有無指使黃國桐
等人或與黃國桐等人謀議，為妨害江慶宏自由之犯行？實情仍欠明瞭。原判決未詳予
調查審酌相關事證，亦未明有何積極確切證據足資證明，遽認乙○○有參與剝奪江
慶宏行動自由之犯行，而憑以對乙○○、甲○○論罪科刑，尚嫌速斷，併有查證未盡
及理由不備之違誤。乙○○、甲○○二人上訴意旨執以指摘，尚非全無理由，應認原
判決關於其二人部分，有撤銷發回更審之原因。
據上論結，應依刑事訴訟法第三百九十七條、第四百零一條，判決如主文。
中　　　華　　　民　　　國　　九十三　　年　　　八　　　月　　 十二 　　日
                              最高法院刑事第十二庭
                                  審判長法官  陳　正　庸
                                        法官  賴　忠　星
                                        法官  王　居　財
                                        法官  張　清　埤
                                        法官  林　開　任
      右正本證明與原本無異
                                              書  記  官
中　　　華　　　民　　　國　　九十三　　年　　　八　　　月　　二十三　　日
                                                                        Ｋ
